ACORDAO-COMPLETO-2470955

ACÓRDÃO 6578/2021 ATA 12/2021 - PRIMEIRA CÂMARA

VISTOS, relatados e discutidos estes autos de tomada de contas especial de responsabilidade do Serviço Autônomo de Águas e Esgoto de Manhuaçu - SAAE, autarquia criada pela Lei Municipal 1.517/1987, em razão da execução parcial do Termo de Compromisso 251.768-71/2008, celebrado com a União, por meio da Caixa Econômica Federal - Caixa, cujo objeto era a implantação da rede interceptadora de esgoto sanitário e a 1ª etapa da estação de tratamento de esgoto (aquisição de tubos, construção da ETE e execução dos interceptores) ;
ACORDAM os Ministros do Tribunal de Contas da União, reunidos em Sessão de 1ª Câmara, ante as razões expostas pelo Relator, em:
9.1. julgar irregulares as contas do Serviço Autônomo de Águas e Esgoto de Manhuaçu/MG - SAAE (22.050.561/0001-38) , autarquia municipal responsável pela execução das obras, com fundamento nos arts. 1º, inciso I, 16, inciso III, alínea "c", da Lei 8.443/1992, c/c os arts. 1º, inciso I, 209, inciso III, do Regimento Interno do TCU;
9.2. condenar o responsável identificado no subitem anterior, com fundamento no art. 19, caput, da Lei 8.443/1992, c/c o art. 210 do Regimento Interno do TCU, ao pagamento das quantias a seguir especificadas, com a fixação do prazo de 15 (quinze) dias, a contar da notificação, para comprovar, perante o Tribunal (art. 23, inciso III, alínea "a", da Lei 8.443/1992, c/c o art. 214, inciso III, alínea "a", do Regimento Interno) , o recolhimento das dívidas aos cofres do Tesouro Nacional, atualizadas monetariamente e acrescidas dos juros de mora, calculados a partir das datas discriminadas, até a data dos recolhimentos, na forma prevista na legislação em vigor, abatendo-se, na oportunidade, os valores eventualmente já ressarcidos;
	VALOR ORIGINAL (R$) 
	DATA DA OCORRÊNCIA

	1.365.547,98
	16/8/2010

	106.086,36
	29/9/2010

	912.539,64
	19/10/2010

	352.476,30
	30/12/2010

	399.650,59
	4/2/2011

	252.602,05
	12/4/2011

	147.339,62
	14/6/2011

	530,85
	28/11/2013

9.3. aplicar ao Serviço Autônomo de Águas e Esgoto de Manhuaçu/MG - SAAE (22.050.561/0001-38) , a multa prevista no art. 57 da Lei 8.443/1992, no valor de R$ 200.000,00 (duzentos mil reais) , com a fixação do prazo de 15 (quinze) dias, a contar da notificação, para comprovarem, perante o Tribunal (art. 214, inciso III, alínea "a", do Regimento Interno) , o recolhimento das dívidas aos cofres do Tesouro Nacional, atualizadas monetariamente desde a data deste acórdão até a do efetivo recolhimento, se forem pagas após o vencimento, na forma da legislação em vigor;
9.4. autorizar, desde logo, nos termos do art. 28, inciso II, da Lei 8.443/1992 c/c o art. 219, inciso II, do RITCU, a cobrança judicial das dívidas caso não atendidas as notificações;
9.5. autorizar também, desde logo, se requerido, com fundamento no art. 26 da Lei 8.443, de 1992, c/c o art. 217, §§ 1º e 2º, do RI/TCU, o parcelamento das dívidas em até 36 (trinta e seis) parcelas, incidindo, sobre cada parcela, corrigida monetariamente, os correspondentes acréscimos legais, fixando-lhes o prazo de 15 (quinze) dias, a contar do recebimento da notificação, para comprovarem, perante o Tribunal, o recolhimento da primeira parcela, e mensalmente, a contar da parcela anterior, para comprovarem os recolhimentos das demais parcelas, devendo incidir, sobre cada valor mensal, atualizado monetariamente, os juros de mora devidos, no caso do débito, na forma prevista na legislação em vigor, alertando o responsável de que a falta de comprovação do recolhimento de qualquer parcela importará o vencimento antecipado do saldo devedor, nos termos do § 2º do art. 217 do Regimento Interno deste Tribunal;
9.6. dar ciência desta deliberação ao Procurador-Chefe da Procuradoria da República no Estado de Minas Gerais, nos termos do § 3º do art. 16 da Lei 8.443/1992 c/c o § 7º do art. 209 do Regimento Interno do TCU, para adoção das medidas cabíveis.

Tomada de contas especial de responsabilidade de autarquia municipal, tendo em vista a inexecução de objeto pactuado com a União, por intermédio da Caixa Econômica Federal, com o município de Manhuaçu/MG.

Primeira Câmara

Município de Manhuaçu - MG.

3. Responsável: Serviço Autônomo de Água e Esgoto de Manhuaçu/MG (22.050.561/0001-38).

13.1. Ministros presentes: Walton Alencar Rodrigues (Presidente), Benjamin Zymler, Vital do Rêgo (Relator) e Jorge Oliveira.
13.2. Ministros-Substitutos presentes: Augusto Sherman Cavalcanti e Weder de Oliveira.

ACORDAO-COMPLETO-2483327

Acórdão 8493/2021 - Primeira Câmara

SERVIÇO AUTÔNOMO DE ÁGUA E ESGOTO DE MANHUAÇU/MG ¿ SAAE

VITAL DO RÊGO

Trata-se de tomada de contas especial de responsabilidade do Serviço Autônomo de Águas e Esgoto de Manhuaçu - SAAE, em razão da execução parcial do Termo de Compromisso 251.768- 71/2008 - Siafi 653053, celebrado entre a União, por meio da Caixa Econômica Federal - Caixa, e o Município de Manhuaçu/MG, cujo objeto era a implantação da rede interceptadora de esgoto sanitário e a 1ª etapa da estação de tratamento de esgoto.
No âmbito da SecexTCE, foi elaborada a instrução à peça 62, a seguir transcrita com os ajustes de forma pertinentes, cujo encaminhamento foi encampado pelos dirigentes da unidade (peças 63/64) :
HISTÓRICO 
	Para a execução do objeto do Convênio foi previsto um total de R$ 4.202.924,58, dos quais R$ 3.992.778,35 a cargo da concedente e R$ 210.146,23 a título de contrapartida, conforme cláusula quarta do Termo de Compromisso (peça 2, p. 111) . A CAIXA efetuou repasses para a conta vinculada, conforme quadro abaixo:
	Ordem Bancária
	Data do crédito
	Valor
	Peça

	2010OB804382
	2/7/2010
	11.760,94
	5, p. 19-24

	2010OB804383
	2/7/2010
	387.516,90
	
	2010OB805791
	13/8/2010
	155.434,95
	
	2010OB805792
	13/8/2010
	959.271,90
	
	2010OB805793
	13/8/2010
	1.161.485,82
	
	2010OB806150
	3/9/2010
	22.534,12
	
	2010OB807921
	1/11/2010
	38.645,65
	
	2011OB800110
	28/1/2011
	634.452,48
	
	2011OB800605
	17/3/2011
	130.063,23
	
	2011OB800606
	17/3/2010
	117.245,86
	
	2011OB800607
	17/3/2011
	108.447,46
	
	2011OB802450
	7/6/2011
	13.974,73
	
	2011OB802862
	24/6/2011
	147.333,52
	
A CAIXA realizou os seguintes desbloqueios para a conta vinculada, a seguir informados (peças 2, p. 3-4 e 5, p. 49) :
	Data do desbloqueio
	Repasse (R$) 
	Contrapartida (R$) 
	Total

	16/8/2010
	1.365.547,98
	18.034,02
	1.383.582,00

	29/9/2010
	106.086,36
	6.077,16
	112.163,52

	19/10/2010
	912.539,64
	52.274,85
	964.814,49

	30/12/2010
	352.476,30
	22.792,28
	375.268,58

	4/2/2011
	399.650,59
	50.885,43
	450.536,02

	12/4/2011
	252.602,05
	21.470,53
	274.072,58

	14/6/2011
	147.339,62
	7.754,72
	155.094,34

	3/8/2011
	---
	3.900,00
	3.900,00

	28/11/2013
	530,85
	38,55
	569,40

	TOTAL
	3.536.773,39
	183.227,54
	3.720.000,93

Quanto aos valores não sacados da conta poupança, cujo saldo era de R$ 580.629,53 em 10/1/2018, conforme extrato (peça 5, p. 33) , foram restituídos pela CAIXA ao Ministério das Cidades, de acordo com o comprovante de peça 5, p. 45. Registre-se também que houve restituição do saldo existente na conta vinculada para a conta de poupança em 23/4/2014, no valor de R$ 249.929,78, conforme extrato de peça 5, p. 24 e 28.
Os recursos recebidos pelo município na conta vinculada (CAIXA, agência 0131, conta 647.076-0) eram repassados ao Serviço Autônomo de Águas e Esgoto de Manhuaçu - SAAE (CNPJ 22.050.561/0001-38) , que os manejavam em conta de sua titularidade (CAIXA, agência 0131, conta 172-6) , conforme se verifica na peça 5, p. 21.
Por meio do 1ª Termo Aditivo (peça 2, p. 119-121) o Serviço Autônomo de Águas e Esgoto de Manhuaçu - SAAE foi incluído no Termo de Compromisso como interveniente executor, incluindo-se para este as obrigações indicadas no item 3.4 do citado termo. O contrato foi rescindido em 23/1/2018, conforme Termo de peça 2, p. 140. 
A caixa fiscalizou a execução do empreendimento onze vezes, conforme Relatórios de Acompanhamento de Engenharia - RAE (peças 4, p. 8-44) . No último Relatório de Acompanhamento (peça 4, p. 41-44) , datado de 27/11/2013, apontou-se execução de 88,51%.
Entre 28/6/2013 e 19/4/2017 a CAIXA, juntamente com representantes do Ministério das Cidades e do Município de Manhuaçu, reuniram -se por oito vezes, para tentar evitar o cancelamento do Termo de Compromisso, buscando opções para regularização das pendências e retomada das obras (peça 2, p. 6-19) , sem, contudo, obter resultado.
Em 17/1/2017 a Sr.ª Maria Aparecida Magalhães Bifano, Prefeita, foi notificada a adotar as providências para retomada das obras, conforme previsto na Portaria 348/2016 do Ministério do Planejamento (peça 2, p. 20) .
A CAIXA notificou os responsáveis conforme segue: (...) 
 Ante o insucesso na notificação pela via postal, os responsáveis José Alves de Aguiar e Rodrigo Ambrósio Faria de Fonseca foram notificados por meio de edital (peça 2, p. 66) .
Em 13/10/2017 os titulares do município e da SAAE solicitaram à CAIXA a instauração de tomada de contas especial, indicando como responsáveis os chefes do executivo municipal, diretores da SAAE e empresas contratadas (peça 2, p. 71-83) . Informaram ainda as medidas adotadas para resguardo do erário, conforme Ação Civil Pública 0002429-65.2017.4.01.3189 (peça 2, p. 84-91) .
 Somente os responsáveis Gentil Pazelli Marques e Heron Ferreira de Souza apresentaram defesa quanto às notificações recebidas. Consta do RTCE (peça 5, p. 75) que o Sr. Luiz Carlos de Carvalho tenha apresentado defesa, contudo não se acha presente nos autos.
No Parecer Circunstanciado (peça 2, p. 2-5) a CAIXA apontou a execução parcial do objeto do Termo de Compromisso, sem funcionalidade e sem atingir o benefício social esperado, ficando assim registrado:
Não há funcionalidade parcial, uma vez que o município concluiu a construção da implantação da Estação de Tratamento (ETE) , executou trechos de interceptores, adquiriu material, contudo não há lançamento de esgoto na ETE, o que prejudica a funcionalidade de todo o empreendimento. 
De igual forma, também no item II do Relatório de Tomada de Contas Especial 56/2018 (peça 5, p. 71-72) , apontou-se execução física de 88,51% das obras, restando por executar a interligação do interceptor com a rede coletora, nos seguintes termos:
3.1 Ainda que reste executado quase 90% do objeto pactuado, o que representa a conclusão da construção da Implantação da Estação de Tratamento (ETE) , execução de trechos de interceptores e aquisição de material, de acordo com avaliação da CAIXA, não há lançamento de esgoto na ETE, o que prejudica a funcionalidade de todo o empreendimento. 
3.2 De acordo com posicionamento do Ministério das Cidades (fl. 14) , foram ofertadas diversas oportunidades ao Tomador de retomada e conclusão de obra, todas infrutíferas devido ao desinteresse da Prefeitura para resolver o problema.
As defesas apresentadas pelos Srs. Gentil Pazelli Marques, Heron Ferreira de Souza e Luiz Carlos de Carvalho foram analisadas e rejeitadas, conforme item VI do RTCE (peça 5, p. 74-75) .
O Relatório de Tomada de Contas Especial 56/2018 (peça 5, p. 69-78) indicou a ocorrência de dano ao erário de R$ 3.536.773,39, em razão da execução parcial do objeto do Termo de Compromisso 251.768-71/2008 - Siafi 653053 (peça 2, p. 108-118) , sem atingir funcionalidade e benefício social esperado. Responsabilizou solidariamente os Srs. Gentil Pazelli Marques (CPF XXX.618.946-XX) , Rodrigo Ambrósio de Faria Fonseca (CPF XXX.270.106-XX) , Heron Ferreira de Souza (CPF XXX.360.176-XX) , José Alves de Aguiar (CPF XXX.907.306-XX) e Luiz Carlos de Carvalho (CPF XXX.118.636-XX) , Diretores do Serviço Autônomo de Águas e Esgoto de Manhuaçu - SAAE, nos períodos de 7/7/2008 a 6/10/2011, 7/10/2011 a 6/2/2012, 7/2/2012 a 30/12/2013, 31/12/2013 a 1/1/2017 e a partir de 2/1/2017. 
O Relatório de Auditoria 1.088/2018, acompanhado dos respectivos Certificado de Auditoria, Parecer do Dirigente de Controle Interno (peça 5, p. 81-86) e do Pronunciamento Ministerial (peça 5, p. 89) concluíram pelas mesmas irregularidades e responsabilidades apontadas no Relatório de Tomada de Contas Especial da Funasa.
No exame técnico da instrução de peça 12, ao analisar os elementos constantes dos autos, opinou-se pelo afastamento das responsabilidades dos ex-diretores do Serviço Autônomo de Água e Esgoto de Manhuaçu - SAAE, Srs. Gentil Pazelli Marques, Rodrigo Ambrósio de Faria Fonseca, Heron Ferreira de Souza, José Alves de Aguiar e Luiz Carlos de Carvalho, e pela responsabilização somente do Serviço Autônomo de Água e Esgoto de Manhuaçu - SAAE.
Regularmente citado pela execução parcial do objeto do Termo de Compromisso 251.768-71/2008 - Siafi 653053, em 88,51%, sem atingimento de etapa útil e benefício social esperado, com declarada inviabilidade técnica de se obter a funcionabilidade do sistema, o Serviço Autônomo de Água e Esgoto de Manhuaçu - SAAE quedou-se inerte.
Assim, propôs-se considerá-lo revel, julgar suas contas irregulares e condená-lo ao débito e ao pagamento da multa prevista no art. 57, da Lei 8.443/1992, com a qual se manifestou favoravelmente o MP/TCU (peça 22) .
Submetido ao relator, Min. Vital do Rêgo, houve concordância com a proposta da Secex-TCE e do MP/TCU. Porém, entendeu, antes do pronunciamento de mérito, pela fixação de novo e improrrogável prazo para que o Serviço Autônomo de Água e Esgoto de Manhuaçu - SAAE recolhesse as quantias devidas, nos termos do § 3º do art. 202 do RITCU e da jurisprudência do Tribunal.
Dessa forma, prolatou-se o Acórdão 7660/2020-TCU-Primeira Câmara (peça 23) , nos seguintes termos:
ACORDAM os Ministros do Tribunal de Contas da União, reunidos em Sessão de 1ª Câmara, ante as razões expostas pelo Relator, em:
9.1. excluir do polo passivo os Srs. Gentil Pazelli Marques (XXX.618.946-XX) , Rodrigo Ambrósio de Faria Fonseca (XXX.270.106-XX) , Heron Ferreira de Souza (XXX.360.176-XX) , José Alves de Aguiar (XXX.907.306-XX) e Luiz Carlos de Carvalho (XXX.118.636-XX) ;
9.2. fixar novo e improrrogável prazo de 15 (quinze) dias, com fundamento nos arts. 1º, inciso I, 12, inciso IV, §§ 1º e 2º, e 23, inciso III, alínea "a", da Lei 8.443/1992, para que o Serviço Autônomo de Águas e Esgoto de Manhuaçu - SAAE comprove, perante este Tribunal, o recolhimento aos cofres do Tesouro Nacional as importâncias a seguir especificadas, atualizadas monetariamente a partir das datas indicadas até a data de seu efetivo recolhimento, abatendo-se na oportunidade, as quantias já recolhidas:
	VALOR ORIGINAL (R$) 
	DATA DA OCORRÊNCIA

	1.365.547,98
	16/8/2010

	106.086,36
	29/9/2010

	912.539,64
	19/10/2010

	352.476,30
	30/12/2010

	399.650,59
	4/2/2011

	252.602,05
	12/4/2011

	147.339,62
	14/6/2011

	530,85
	28/11/2013

9.3. dar ciência ao Serviço Autônomo de Águas e Esgoto de Manhuaçu - SAAE de que o recolhimento tempestivo da quantia acima indicada, atualizada monetariamente, sanará o processo e implicará o julgamento de suas contas pela regularidade com ressalva, bem como de que a ausência dessa liquidação tempestiva levará ao julgamento pela irregularidade das contas, com imputação de débito, a ser atualizado monetariamente e acrescido de juros moratórios.
Em cumprimento ao citado acórdão, o Serviço Autônomo de Água e Esgoto de Manhuaçu - SAAE foi notificado a proceder ao recolhimento da dívida por meio do Ofício 39.915/2020 (peça 34) , efetivamente recebido em 12/8/2020 (peça 40) .
EXAME TÉCNICO
Do exame dos autos verifica-se que foram adotadas as medidas determinadas no Acórdão 7660/2020-TCU-Primeira Câmara (peça 23) , tendo sido o Serviço Autônomo de Água e Esgoto de Manhuaçu - SAAE regularmente notificado da fixação de novo e improrrogável prazo de quinze dias para comprovar o recolhimento da dívida. Não obstante, o responsável não compareceu aos autos, não havendo comprovação de recolhimento dos valores devidos.
Ressalte-se que o valor do crédito em favor do responsável, de R$ 249.929,78, indicado em sua citação (peça 16, p. 4) , não constou do item 9.2 do Acórdão 7660/2020-TCU-Primeira Câmara. Todavia, por se tratar de crédito, entendemos não haver razões para correção do aludido acórdão. O referido valor está inserido na alínea "b" da proposta de encaminhamento.
Isto, posto, ante a concordância do relator com a proposta anteriormente formulada pela Secex-TCE (peça 19) , nos termos já manifestados em seu voto (peça 25) , os autos se encontram prontos para julgamento de mérito.
CONCLUSÃO
Em face da análise promovida, restou comprovada a efetivação da notificação ao Serviço Autônomo de Água e Esgoto de Manhuaçu - SAAE, bem como o não recolhimento dos valores apontados no item 9.2 do Acórdão 7660/2020-TCU-Primeira Câmara.
Dessa forma, suas contas devem ser julgadas irregulares, condenando-o ao recolhimento da dívida, com a incidência de atualização monetária e juros, aplicando-lhe, ainda, a multa prevista no art. 57, da Lei 8.443/1992.
PROPOSTA DE ENCAMINHAMENTO
Diante do exposto, submetem-se os autos à consideração superior, propondo-se a adoção das seguintes medidas:
a)	considerar revel Serviço Autônomo de Águas e Esgoto de Manhuaçu - SAAE (CNPJ 22.050.561/0001-38) , com fundamento no § 3º, art. 12, Lei 8.443, de 16 de julho de 1992;
b) 	com fundamento nos arts. 1º, inciso I, 16, inciso III, alínea "c", da Lei 8.443/1992 c/c os arts. 19 e 23, inciso III, da mesma Lei, e com arts. 1º, inciso I; 209, inciso III; 210 e 214, inciso III, do Regimento Interno, que sejam julgadas irregulares as contas do Serviço Autônomo de Águas e Esgoto de Manhuaçu - SAAE (CNPJ 22.050.561/0001-38) , e condená-lo ao pagamento da quantia a seguir especificada, com a fixação do prazo de quinze dias, a contar da notificação, para comprovar, perante o Tribunal (art. 214, inciso III, alínea "a", do Regimento Interno) , o recolhimento da dívida aos cofres do Tesouro Nacional, atualizada monetariamente e acrescida dos juros de mora, calculados a partir das datas discriminadas, até a data do recolhimento, na forma prevista na legislação em vigor:	
	VALOR ORIGINAL (R$) 
	DATA DA OCORRÊNCIA
	DÉBITO/CRÉDITO

	1.365.547,98
	16/8/2010
	D

	106.086,36
	29/9/2010
	D

	912.539,64
	19/10/2010
	D

	352.476,30
	30/12/2010
	D

	399.650,59
	4/2/2011
	D

	252.602,05
	12/4/2011
	D

	147.339,62
	14/6/2011
	D

	530,85
	28/11/2013
	D

	249.929,78
	23/4/2014
	C

c) 	aplicar ao Serviço Autônomo de Águas e Esgoto de Manhuaçu - SAAE (CNPJ 22.050.561/0001-38) , a multa prevista no art. 57 da Lei 8.443/92 c/c o art. 267 do RI/TCU, fixando-lhe o prazo de quinze dias, a contar da notificação, para que comprove, perante o Tribunal (art. 214, III, a, do Regimento Interno do TCU) , o recolhimento da dívida aos cofres do Tesouro Nacional, atualizada monetariamente desde a data do acórdão que vier a ser proferido por este Tribunal até a do efetivo recolhimento, se pagas após o vencimento, na forma da legislação em vigor;
d) 	autorizar, desde logo, nos termos do art. 28, inciso II, da Lei 8.443/1992, a cobrança judicial da dívida caso não atendida a notificação;
e)	autorizar também, desde logo, se requerido, com fundamento no art. 26 da Lei 8.443, de 1992 c/c o art. 217, §§ 1º e 2º do Regimento Interno, o parcelamento da dívida em até 36 parcelas, incidindo sobre cada parcela, corrigida monetariamente, os correspondentes acréscimos legais fixando- lhe o prazo de quinze dias, a contar do recebimento da notificação, para comprovar perante o Tribunal o recolhimento da primeira parcela, e de trinta dias, a contar da parcela anterior, para comprovar os recolhimentos das demais parcelas, devendo incidir sobre cada valor mensal, atualizado monetariamente, os juros de mora devidos, no caso do débito, na forma prevista na legislação em vigor, alertando o responsável que a falta de comprovação do recolhimento de qualquer parcela importará no vencimento antecipado do saldo devedor, nos termos do § 2º do art. 217 do Regimento Interno deste Tribunal;
f)	enviar cópia do Acórdão que vier a ser proferido à Caixa Econômica Federal, ao Serviço Autônomo de Águas e Esgoto de Manhuaçu - SAAE e ao Município de Manhuaçu/MG, para ciência, e à Procuradoria da República no Estado de Minas Gerais, nos termos do § 3º do art. 16 da Lei 8.443/1992, c/c o § 7º do art. 209 do Regimento Interno do TCU, para adoção das medidas cabíveis; 
g)	informar à Procuradoria da República no Estado de Minas Gerais, à Caixa Econômica Federal, ao Serviço Autônomo de Águas e Esgoto de Manhuaçu - SAAE e ao Município de Manhuaçu/MG que a presente deliberação, acompanhada do Relatório e do Voto que a fundamenta, está disponível para a consulta no endereço www.tcu.gov.br/acordaos, além de esclarecer que, caso requerido, o TCU poderá fornecer sem custos as correspondentes cópias, de forma impressa; e
h)	informar à Procuradoria da República no Estado de Minas Gerais que, nos termos do parágrafo único do art. 62 da Resolução TCU 259/2014, os procuradores e membros do Ministério Público credenciados nesta Corte podem acessar os presentes autos de forma eletrônica e automática, ressalvados apenas os casos de eventuais peças classificadas como sigilosas, as quais requerem solicitação formal; e
O Ministério Público junto ao TCU, nos autos representado pelo Subprocurador-Geral Lucas Rocha Furtado, manifestou-se de acordo com a proposta da unidade técnica (peça 65) .
É o relatório.

não há.

Subprocurador-Geral Lucas Rocha Furtado.

TOMADA DE CONTAS ESPECIAL. FIXAÇÃO DE NOVO E IMPRORROGÁVEL PRAZO PARA RECOLHIMENTO DA QUANTIA DEVIDA. NÃO ATENDIMENTO. CONTAS IRREGULARES. DÉBITO. MULTA.

TOMADA DE CONTAS ESPECIAL (TCE)

Secretaria de Controle Externo de Tomada de Contas Especial (SecexTCE).

Em exame, tomada de contas especial de responsabilidade do Serviço Autônomo de Águas e Esgoto de Manhuaçu - SAAE, autarquia criada pela Lei Municipal 1.517/1987, em razão da execução parcial do Termo de Compromisso 251.768-71/2008, celebrado com a União, por meio da Caixa Econômica Federal - Caixa, cujo objeto era a implantação da rede interceptadora de esgoto sanitário e a 1ª etapa da estação de tratamento de esgoto (aquisição de tubos, construção da ETE e execução dos interceptores) .
Por meio do Acórdão 7666/2020-TCU-Primeira Câmara, ao responsável foi fixado novo e improrrogável prazo para o recolhimento da quantia repassada por conta do referido termo, tendo em vista a constatação de que o objeto pactuado, executado parcialmente, restou sem funcionalidade. 
Devidamente notificado, o SAAE não compareceu aos autos, não havendo comprovação de recolhimento dos valores devidos.
Desta forma, pertinente a proposta da unidade técnica, ratificada pelo Ministério Público junto a este Tribunal, no sentido do julgamento pela irregularidade das contas do responsável, sua condenação em débito (com o abatimento das importâncias eventualmente já recolhidas) e apenação com a multa prevista no art. 57, da Lei 8.443/1992.
Registro que não ocorreu a prescrição da pretensão punitiva no presente caso, tendo em vista que as irregularidades ocorreram a partir de setembro/2009 (portaria municipal que instituiu o SAAE como responsável pelas obras, com a elaboração do projeto; contratação de empresa que não apresentava as qualificações técnicas necessárias à execução da obra; rescisão do contrato com essa empresa pelo não cumprimento do cronograma de execução, em função dos atrasos e da sua incapacidade em adimplir suas obrigações, o que causou a paralisação do objeto do contrato de repasse;  não realização de licitação imediatamente após a rescisão ante a verificação da existência de projeto deficiente e inexequível) , portanto, menos de dez anos do ato que determinou sua citação (16/6/2019) .
Ante o exposto, VOTO para que o Tribunal de Contas da União aprove o acórdão que submeto a este Colegiado.
TCU, Sala das Sessões Ministro Luciano Brandão Alves de Souza, em 20 de abril de 2021.
Ministro VITAL DO RÊGO 
Relator